【裁判字號】    89,訴,684
【裁判日期】    900104
【裁判案由】    贈與稅
【裁判全文】
臺北高等行政法院判決                              八十九年度訴字第六八四號
                              .
    原      告    甲○○
    被     告     財政部臺北市國稅局
    代表人（局長）乙○○
    訴訟代理人    丙○○
右當事人間因贈與稅事件，原告不服行政院中華民國八十九年六月台八十九訴字第一
八八０八號再訴願決定，提起行政訴訟。本院判決如左：
    主  文
原告之訴駁回。
訴訟費用由原告負擔。
    事  實
一、事實概要：原告於八十二年七月十九日將其所有永利證券股份有限公司（以下簡
    稱永利公司）股票七００、０００股按每股新台幣 (下同) 十元之價格出售與許
    文通，低於永利公司八十二年七月十九日資產淨值每股一六．九四元，被告以其
    以顯著不相當代價讓與財產，其差額部分依遺產及贈與稅法第五條第二款規定，
    應以贈與論，乃於八十六年六月二日以（八六）財北國稅審貳字第八六０二六０
    七四號函請原告於文到十日內補報贈與稅。原告依限於八十六年六月十七日具文
    主張係以面值出售股票，並無贈與等情，被告機關乃就其移轉價格與前述淨值之
    差額部分核定贈與總額為四、八五八、０００元，計算式為： 〔（16.94-10）×
    700,000=4,858,000〕 ，贈與淨額為四、四０八、０００元，並據以發單課徵贈
    與稅五六六、０九０元，原告不服，主張其與買受人許君非親非故，並無贈與之
    情形，且未上市股票流通不易，其因急需用錢按面值出售，為合情合理等情，申
    經被告復查結果，未獲變更，原告仍未甘服，提起訴願、再訴願遞遭決定駁回，
    遂向本院提起行政訴訟。
二、兩造聲明：
    (一)原告聲明求為判決：再訴願決、訴願決定及原處分均撤銷。
    (二)被告聲明求為判決：駁回原告之訴，訴訟費用由原告負擔。
三、兩造之爭點：
    (一)本件是否已逾核課期間？
    (二)贈與標的中有未公開上市之股票，如該公司於贈與人為贈與行為時尚未編製
        資產負債表，但於申報時或核定贈與稅時，已編有資產負債表者，對於該未
        上市公司股票之價額應如何計算，以核課贈與稅。
    １、原告主張之理由：
      (１)本案發生已逾七年，超過稅捐稽徵法第二十一條之核課期間或第二十三條
          之徵收期間。
      (２)永利公司為未上市、上櫃之公司，近三個月以上櫃公司亞洲證券、大信證
          券等公司之股價多在六至八元之間為例，原告以每股十元之價格出售股票
          ，當非屬顯著不相當之代價出售股票，不得視為贈與。
      (３)原告曾向行政院檢附淨值資料，永利公司八十二年之淨值為每股十二．九
          元，與被告機關核計相去甚遠。
    ２、被告主張之理由：
      (１)按「財產之移動，具有左列各款情形之一者，以贈與論，依本法規定，課
          徵贈與稅：．．．二、以顯著不相當之代價，讓與財產、免除或承擔債務
          者，其差額部分。」「遺產及贈與財產價值之計算，以被繼承人死亡時或
          贈與人贈與時之時價為準。」為遺產及贈與稅法第五條第二款及第十條第
          一項所明定。又未公開上市之公司股票，以繼承開始日或贈與日該公司之
          資產淨值估定之，亦為同法施行細則第二十九條第一項所規定。另「．．
          公司行號於被繼承人死亡時或贈與人為贈與行為時，如未編製資產負債表
          ，但於申報時或稽徵機關核定遺產稅或贈與稅時，已編有資產負債表者，
          得以該公司行號結算之資產淨值，加計前後兩期淨值之差額，按經過日數
          占兩結算期間總日數之比例，核算其股票價值。」、「核算遺產及贈與稅
          法施行細則第二十九條第一項所謂之資產淨值時，對於公司未分配盈餘之
          計算，應以經稽徵機關核定者為準。」亦分別為財政部六十五年七月九日
          台財稅字第三四五九四號、七十年十二月三十日台財稅字第四０八三三號
          函所明釋。
      (２)被告因永利公司未能提示系爭股票移轉日之資產負債表，乃依永利公司所
          編製移轉日（即八十二年七月十九日）之前後兩期即八十一年十二月三十
          一日及八十二年七月三十一日之資產負債表所列資產淨值，核算系爭股票
          移轉日每股淨值為一六．九四元，較移轉價格每股一０元為高，被告原核
          定就其差額部分按移轉每股數七００、０００股，核定贈與總額四、八五
          八、０００元〔（16.94-10）×700,000=4,858,000〕 ，發單課徵原告贈
          與稅。
      (３)原告主張永利公司八十二年之每股淨值為十二．九元，與被告認定之一六
          ．九四元相差甚遠，請就此一事實真象予以明察等情，經查永利公司未能
          提示八十二年七月十九日之資產負債表，被告遂依永利公司提示之八十一
          年十二月三十一日及八十二年七月三十一日之資產負債表所列資產淨值核
          算系爭股票八十二年七月十九日每股淨值為一六．九四元，依首揭函釋規
          定，尚無不合；另依首揭函釋規定，對公司未分配盈餘之計算，應以經稽
          徵機關核定為準，被告於本件復查時，依永利公司八十一年十二月三十一
          日及八十二年十二月三十一日之資產負債表及永利公司經被告核定之資料
          ，重行核算永利公司八十二年七月十九日之每股淨值為一八．三八元，有
          卷附計算式可稽，基於行政救濟不利變更禁止原則，仍維持原核定，亦無
          不合。又原告無法提示其足資影響其轉讓價格之客觀因素證明文件供核，
          被告按移轉日系爭股票每股淨值與面值之差額及移轉股數核定原告贈與額
          ，尚無不合，應予維持。
    理  由
一、按「財產之移動，具有左列各款情形之一者，以贈與論，依本法規定，課徵贈與
    稅：．．．二、以顯著不相當之代價，讓與財產、免除或承擔債務者，其差額部
    分。」「遺產及贈與財產價值之計算，以被繼承人死亡時或贈與人贈與時之時價
    為準。」為遺產及贈與稅法第五條第二款及第十條第一項所明定。
二、本件原告於八十二年七月十九日將其所有永利公司股票七００、０００股按每股
    十元出售與許文通，被告機關原查核時，因永利公司未能提示系爭股票移轉日即
    八十二年七月十九日之資產負債表，遂依永利公司提示之八十一年十二月三十一
    日及八十二年七月三十一日之資產負債表所列資產淨值核算系爭股票八十二年七
    月十九日每股淨值為一六．九四元，認原告以顯著不相當代價讓與財產，其差額
    部分依遺產及贈與稅法第五條第二款規定，以贈與論。被告機關遂援引前開財政
    部六十五年七月九日台財稅字第三四五九四號、七十年十二月三十日台財稅字第
    四０八三三號函釋，依永利公司所編製移轉日（即八十二年七月十九日）之前後
    兩期即八十一年十二月三十一日及八十二年七月三十一日之資產負債表所列資產
    淨值，核算系爭股票移轉日每股淨值為一六．九四元，較移轉價格每股十元為高
    ，被告原核定就其差額部分按移轉每股數七００、０００股，核定贈與總額四、
    八五八、０００元 〔（16.94-10）×700,000=4,858,000〕，發單課徵原告贈與
    稅，於法原無不合。至於被告於本件復查時，依永利公司八十一年十二月三十一
    日及八十二年十二月三十一日之資產負債表及永利公司經被告核定之資料，重行
    核算永利公司八十二年七月十九日之每股淨值為一八．三八元，有卷附計算式可
    稽，基於行政救濟不利變更禁止原則，而維持原核定，亦稱妥適。原告既未能另
    行提出足資影響其轉讓價格之客觀因素切確證明文件供核，被告機關遂按移轉日
    系爭股票每股淨值與面值之差額及移轉股數核定原告贈與額，於法亦無違誤。
三、原告主張依永利公司八十二年及八十一年十二月三十一日之資產負債表計算，該
    公司八十二年之每股淨值為十二．九元，與被告機關認定之每股一六．九四元相
    去甚遠云云。惟查，贈與財產價值之計算，應以贈與時之時價為，法有明文規
    定，已如前述。原告所提出之永利公司資產負債表僅能顯示該公司於八十二年底
    之資產淨值，從而依該資產負債表核算每股之淨值，自係八十二年十二月三十一
    日之淨值，不得據為計算贈與時 (八十二年七月十九日) 每股股票之淨值甚明。
    至於亞洲證券、大信證券等公司於八十九年度之股價尤與永利公司八十二年七月
    十九日之股價無涉，更無從執為推算本件贈與價額之論據。另本件視為贈與之時
    間為八十二年七月十九日，其未於遺產及贈與稅法第二十四條之規定之期間內申
    報贈與稅，依稅捐稽徵法第二十一條第一項第三款之規定，其核課期間為七年，
    被告機關於八十六年六月函命原告補報，顯未逾越核課期間，並與徵收期間無涉
    ，附此敘明。
四、綜前所述，本件原處分並無不法，一再訴願決定遞予維持，亦稱妥適，原告徒執
    前詞，聲請撤銷，為無理由，應予駁回。
據上論結，本件原告之訴為無理由，爰依行政訴訟法第九十八條第三項前段，判決如
主文。
中      華      民      國     九十     年      一      月      四      日
                         臺 北 高 等 行 政 法 院  第 一 庭
                                           審 判 長 法  官  鄭忠仁
                                                    法  官  楊莉莉
                                                    法  官  林育如
右為正本係照原本作成。
如不服本判決，應於送達後二十日內，向本院提出上訴狀並表明上訴理由，如於本判
決宣示後送達前提起上訴者，應於判決送達後二十日內補提上訴理由書（須按他造人
數附繕本）。
中      華      民      國     九十     年      一      月      四      日
                                                    書記官  蕭秀琴


司法院資訊處製作；財團法人民間司法改革基金會備份。
